臺灣高雄地方法院刑事判決　　　　　　　　　　　　九十一年度訴字第一二三八號
　　公　訴　人　臺灣高雄地方法院檢察署檢察官
　　被　　　告　丁○○
右列被告因業務侵占等案件，經檢察官聲請簡易判決處刑（九十年度偵緝字第一四四
二號），本院鳳山簡易庭認不宜以簡易判決處刑，簽移本院改依通常程序審理，本院
判決如左：
    主  文
丁○○意圖為自己不法之所有，而侵占對於業務上所持有之物，累犯，處有期徒刑拾
月。
ＸＲ─六八八一號自用小客車買賣契約書上偽造之「高志偉」署押壹枚、「乙○○」
署押貳枚，均沒收。
    事  實
一、丁○○曾因偽造有價證券、竊盜案件，經法院分別判處有期徒刑三年、四月，定
    應執行有期徒刑三年二月確定，於民國八十五年六月三日假釋期滿未撤銷假釋，
    視為執行完畢，猶不知悔改，原係受僱於甲○○所經營之聯富汽車商行，派至高
    雄市○○區○○路六四０號之一（起訴書誤為七０二號）擔任業務員職務，負責
    銷售該商行之中古車及代收車款等工作，為從事業務之人。嗣九十年一月十六日
    有丙○○前往上址向丁○○表示欲購買聯富汽車商行所有之車牌號碼ＸＲ—六八
    八一號自用小客車，幾經洽商，丙○○允以四十二萬元之價格買受前述汽車（下
    稱系爭汽車），其中車款三十五萬元預定以辦理銀行貸款方式支付，並當場交付
    訂金現金五千元。丁○○竟為隱瞞已於同年月十六日，以四十二萬元之價格出售
    系爭汽車予丙○○之情，而於翌日，在上址，於系爭汽車買賣契約書上記載系爭
    汽車之總價為三十九萬五千元，於該契約書之買主欄及見證人欄偽造「乙○○」
    之簽名署押各一枚，復利用不知情之同事洪崇誠於該契約書之買方欄偽造「高志
    偉」之簽名署押一枚，而偽造系爭汽車以三十九萬五千元出賣之買賣契約書，足
    以生損害於聯富汽車商行及高志偉、乙○○。其後，丙○○又陸續交付車款現金
    一萬五千元及簽發面額一萬元之本票五張予聯富汽車商行，丁○○因業務上之關
    係而為聯富汽車商行持有丙○○交付之上開價款，竟意圖為自己不法之所有，持
    上開契約書行使交付聯富汽車商行之負責人甲○○，及僅交付訂金五千元及一萬
    元之本票四張，使甲○○誤信「高志偉」出價三十九萬五千元成交，而將丙○○
    所交付由丁○○因業務上之關係持有，應付與聯富汽車商行之價金二萬五千元（
    含現金一萬五千元及面額一萬元之本票）侵吞入己。嗣為甲○○察覺上情。
二、案經甲○○告訴臺灣高雄地方法院檢察署檢察官偵查起訴。
    理  由
一、訊據被告丁○○對前揭丙○○以四十二萬元之價格買受系爭汽車，而其偽造以三
    十九萬五千元出賣系爭汽車之買賣契約書，持以行使交付聯富汽車商行之負責人
    甲○○等情，供認不諱，惟矢口否認有何侵占犯行，辯稱：告訴人本來要以三十
    八萬元將車賣給伊，並對伊說如果多賣的話，伊可以多賺些，但是後來他聽說賣
    多了，心有不甘，才逼伊將錢拿出來，剩下的錢即一萬元的本票及現金一萬五千
    元，都已經交還給老闆了云云。經查：
（一）本件除被告丁○○之自白外，並據證人洪崇誠於偵查中證述「（問：提示契約
      ，這是誰寫的？）只有高志偉名字、年籍資料是我寫的，當天我不在，隔天被
      告告訴我車子已賣掉了，要我在契約書上寫高志偉的資料，我不知道車子賣多
      少錢，被告說要把契約送回總公司要辦貸款，說買車的是他的親戚，要我幫他
      簽名，其他契約上的資料是被告寫的，被告並沒有交給我一萬二千元的本票，
      老闆娘通知票主丙○○來繳錢，才知道車子不止賣了三十九萬五千元，才知道
      他偽造契約，我不知道乙○○的名字是誰寫的．．．」等語，及證人乙○○於
      本院審理中到庭證稱並未在上開契約書上簽名等語明確，復有買賣契約書影本
      一份附卷可稽，足認該買賣契約書係被告丁○○所偽造至明。
（二）被告雖以上揭情詞辯稱伊未侵占車款云云。然查，被告於偵查中已坦承右揭侵
      占犯行，且依告訴人指陳「我們公司的制度是要把實際的價格報回公司再來算
      佣金」等語，況苟如被告所言，告訴人曾允諾被告出售系爭汽車高於三十八萬
      元以上之價差部分全歸被告，其豈有偽造前開契約書持向告訴人謊稱實際成交
      價格之必要？足見其上開所辯，係屬卸責之詞，洵無可採。是本件實際以四十
      二萬元成交，今被告偽稱以三十九萬五千元成交，而其間價差二萬五千元，係
      買受人丙○○交付，由被告因業務上之關係所持有，應付予告訴人之價金，自
      屬由被告易持有為所有，而予侵占入己。
（三）綜上所述，被告前開偽造文書及侵占之犯行，事證明確，足以認定。
二、核被告丁○○所為，係犯刑法第二百十六條、第二百十條之行使偽造私文書罪與
    第三百三十六條第二項之業務侵占罪。其利用不知情之洪崇誠偽造「高志偉」署
    押，為間接正犯。其偽造署押，係偽造私文書之部分行為，而偽造私文書之低度
    行為，為行使偽造私文書之高度行為所吸收，均不另論罪。所犯行使偽造私文書
    及業務侵占罪間，具有方法結果之牽連關係，為牽連犯，應從較重業務侵占罪處
    斷。被告曾因偽造有價證券、竊盜案件，經法院分別判處有期徒刑三年、四月，
    定應執行有期徒刑三年二月確定，於八十五年六月三日假釋期滿執行完畢，有其
    前科紀錄表在卷可憑，其受有期徒刑之執行完畢後，五年內再犯本件有期徒刑以
    上之罪，為累犯，應依刑法第四十七條規定加重其刑。爰審酌被告犯罪之動機、
    目的、手段、犯罪所生之危害，及犯後之態度等一切情狀，量處如主文所示之刑
    。被告於系爭汽車買賣契約書偽造之「高志偉」署押一枚、「乙○○」署押二枚
    ，應依刑法第二百十九條之規定宣告沒收。
據上論斷，應依刑事訴訟法第四百五十二條、第二百九十九條第一項前段，刑法第二
百十六條、第二百十條、第三百三十六條第二項、第五十五條、第四十七條、第二百
十九條，罰金罰鍰提高標準條例第一條前段，判決如主文。
中      華      民      國    九十一    年      六      月    二十一    日
                                  臺灣高雄地方法院刑事第一庭
                                      法  官    郭佳瑛
右正本證明與原本無異。
如不服本判決，應於判決送達後十日內，向本院提出上訴狀。
                                      書記官    王美玲
中    華    民    國      九十一      年      六      月      二十四    日
刑法第二百十六條
刑法第二百十條
刑法第三百三十六條第二項
